【裁判字號】    90,上訴,915
【裁判日期】    900725
【裁判案由】    強盜等
【裁判全文】
臺灣高等法院高雄分院刑事判決                      九十年度上訴字第九一五號
    上  訴  人  甲○○
    即  被  告
    指定辯護人  本院公設辯護人  孫妙岑
右上訴人因恐嚇取財等案件，不服臺灣高雄地方法院九十年度訴字第六五五號中華民
國九十年四月二十四日第一審判決（起訴案號：臺灣高雄地方法院檢察署九十年度偵
字第一九六七號、第三０二三號），提起上訴，本院判決如左：
    主  文
原判決撤銷。
甲○○傷害人之身體，處有期徒刑肆月；又意圖為自己不法之所有，以恐嚇使人將本
人之物交付，處有期徒刑壹年拾月；又服用酒類，不能安全駕駛動力交通工具而駕駛
，處有期徒刑肆月；應執行有期徒刑貳年貳月。
    事  實
一、甲○○曾於民國七十八年間，因犯逃亡罪，經臺灣高雄地方法院判處有期徒刑一
    年六月，於七十八年九月二十二日縮刑期滿執行完畢；復於七十八年間，因傷害
    罪，經臺灣高雄地方法院判處有期徒刑六月，於七十九年九月十二日執行完畢；
    復於八十三年間，因毀損罪，經臺灣桃園地方法院判處有期徒刑四月，於八十三
    年十月六日執行完畢；又於八十三年間，因強盜罪，經本院於八十三年八月九日
    判處有期徒刑五年六月，嗣經最高法院於八十三年十一月九日上訴駁回確定（最
    高法院八十三年台上字第六０九七號）；復於八十四年間，因強盜罪，經臺灣新
    竹地方法院判處有期徒刑六年二月，於八十四年六月十八日確定，二罪接續執行
    預計執行有期徒刑十一年八月，嗣以有期徒刑十一年八月（即二罪）一起報假釋
    ，於八十九年八月十一日假釋交付保護管束（預計於九十五年九月十七日執行完
    畢，顯然尚未構成累犯）；竟猶不知戒慎悔改，於九十年一月十日二十一時三十
    分許，至高雄縣林園鄉○○路○段七十七號翁財記超商店內，向店員詢問有無販
    賣強力膠時，因遭亦在店內購物之丙○○聽聞好奇對其一探，甲○○竟因而心生
    不悅，對丙○○以台語出言尋釁表示：你不爽，看『三小』等語數次，丙○○未
    加理會，甲○○竟趁丙○○離去之際，基於單一傷害之意思，先出拳毆擊丙○○
    之後腦，再出拳毆打丙○○頭部右耳部位（即靠近太陽穴部位），致丙○○頭部
    外傷。嗣甲○○欲再出手毆打之際，因拉扯丙○○之衣袖，見丙○○手上戴有價
    值新臺幣（下同）五千元之仿冒勞力士金錶乙只，旋另行起意，萌生意圖為自己
    不法之所有之意，命丙○○將該手錶取下交付，惟為丙○○所拒，並稱該只手錶
    係仿冒，詎甲○○竟出手強將丙○○手臂抓住，而以舉動施以恐嚇，致丙○○任
    其取得該只手錶離去。嗣於翌日下午二時五十分許，丙○○在該商店對面之包青
    天檳榔攤內發現甲○○，手上並配戴丙○○之手錶，遂即報警協同警員至該地將
    甲○○逮補，並查獲上開手錶一只。
二、又甲○○明知服用酒類或其他相類之物，致不能安全駕駛動力交通工具者，不得
    駕駛動力交通工具，竟於九十年一月十九日二十時二十分許，在其飲酒後吐氣所
    含酒精濃度達每公升一．二四毫克，明知其意識及反應已不能安全駕駛之狀態下
    ，猶騎乘車牌號碼ＬＣＴ─三九三號機車，沿高雄縣林園鄉○○○路逆向行駛，
    至該路三十四號前，於酒精之作用下疏未注意車前狀況，而與乙○○所騎乘之車
    牌號碼ＯＩＩ─六八五號機車發生撞擊，因而使乙○○身體受有擦傷，機車車頭
    凹陷等損害（過失傷害部分，未據乙○○告訴），嗣經警據報前往事故現場處理
    ，對其施以酒精測試而查獲上情。
三、案經丙○○訴由高雄縣警察局林園分局報請臺灣高雄地方法院檢察署檢察官偵查
    起訴。
    理  由
一、訊據被告甲○○對於酒後騎乘機車與乙○○所駕駛機車發生撞擊等公共危險犯行
    坦白承認，惟就傷害及恐嚇取財部分之犯行均矢口否認，辯稱：伊當時喝醉酒，
    因此不知道，亦無印象，且翌日伊亦無帶手錶云云。經查：
    （一）被告於九十年一月十九日二十時二十分許，酒後逆向騎乘機車，在高雄縣
          林園鄉○○○路三十四號前，與乙○○所騎乘之機車發生撞擊，致乙○○
          身體受有擦傷，機車前頭凹陷等事實，已據其供承不諱，核與乙○○於警
          訊及本院調查時指述與被告發生碰撞之情節相符，且有被告為警到場處理
          時所測試之酒精濃度已達每公升一．二四毫克之測定值正本、道路交通事
          故調查報告表、高雄縣警察局舉發違反道路交通管理事件通知單各一紙在
          卷可稽。而飲酒後其吐氣所含酒精成份超過每公升０．二五毫克以上者，
          不得駕車；道路交通安全規則第一百十四條第二款已定有明文，且為政府
          在報章媒體廣為宣導之規定，被告既領有駕駛執照，有前開道路交通事故
          調查報告表一紙在卷可按，對上述規定自知之甚明；又被告於肇事後經警
      測試結果，其吐氣所含酒精成份每公升竟高達一．二四毫克，有前揭酒精
          測定值表乙紙為憑，被告於此情況下駕車，顯已違反上述酒後不得駕車之
          規定，且其駕車行經肇事路段時，本應注意隨時注意車前狀況，而依當時
          情形又無不能注意之情形，竟疏未注意車前動態，且逆向行駛，以致肇事
          使人受傷，其已達不能安全駕駛車輛之程度，灼然至明，此部分公共危險
          犯行，事證明確，自堪認定。
    （二）被告於翁財記超商店內毆打丙○○而為傷害，並恐嚇取得丙○○手錶之事
          實，業據告訴人丙○○於警、偵訊、原審審理暨及本院調查、審理時指述
          綦詳，並經案發當時之店員張美霜於偵查中證稱：被告當時確實前往該翁
          財記超商店內欲買受強力膠未果，見丙○○在店內，先予推擠，並出手加
          以毆打，因被告走路不穩（有點顛），且眼神像在瞪人，因而對其印象特
          別深刻；該證人於本院調查時亦結證稱：被告有罵丙○○，你不爽，看『
          三小』，伊有聽到，且伊有看到被告出拳毆打丙○○二下，打在耳朵及後
          腦（見本院九十年六月二十九日筆錄），被告否認案發當時未在該超商及
        毆打被害人等詞，顯不實在。又被告為警逮補時確實配戴告訴人之手錶一
          情，復據案發翌日協同告訴人至該超店對面之包青天檳榔攤逮補被告之警
          員陳柏材於原審審理暨本院調查時結證屬實（見本院九十年六月二十九日
          筆錄），該證人並稱：後來在被告所乘坐之警車座位踏板上尋獲被害人手
          錶等語，顯見被告為警逮補時確實持有告訴人手錶一情亦無訛，被告否認
          警察在警車上所查扣之告訴人手錶是其所放等陳詞，顯係事後畏罪卸責之
          詞，要無足採信。告訴人指稱先遭被告毆打再遭強其取手錶等被害經過，
          應堪認為真實。此外復有告訴人診斷證明書、贓物認領收據各乙份及被強
          取之手錶照片二紙附卷可佐，被告此部分犯行，已堪認定。
    （三）告訴人丙○○當時可以反抗，但因見被告好像吸毒之人，其手會抖，因此
          未曾反抗，任被告取走其手錶之情，亦經告訴人於本院調查時陳述在卷（
          見本院九十年六月二十九日筆錄），顯然當時告訴人係得以抗拒而不抗拒
          ，並非在不能抗拒中，亦足認定。
二、按恐嚇取財罪之構成要件，首須意圖為自己或第三人不法之所有，屬於主觀之要
    件；其次須有恐嚇之行為，此所謂恐嚇係指以將來惡害通知被害人，使其發生畏
    怖之謂，其方法並無限制，舉凡以言語、文字、舉動相恐嚇，將加害於他人之生
    命、身體、自由、名譽、財產均屬之。被告先毆打丙○○後，見丙○○手帶手錶
    ，始起意強行抓住丙○○之手臂，取走其手錶；另被告於服用酒類後，竟於不能
    安全駕駛動力交通工具時而為駕駛，核其所為，係犯刑法第二百七十七條第一項
    之傷害罪、第三百四十六條第一項之恐嚇取財罪暨第一百八十五條之三之不能安
    全駕駛動力交通工具罪。被告係於出手毆擊告訴人後腦及耳朵後，因見告訴人手
    帶手錶，始復出手抓住告訴人手臂，而取得該只手錶，顯然被告係於傷害後，始
    另行起意恐嚇取得上開手錶一只，是被告所犯刑法第二百七十七條第一項之傷害
    罪、第三百四十六條第一項之恐嚇取財罪間，與刑法第一百八十五條之三之罪間
    ，均係犯意各別，構成要件不同，均各別論罪，且應予分論併罰。又按意圖為自
    己或第三人不法所有，以強暴、脅迫、藥劑、催眠術或他法致使不能抗拒而取他
    人之物或使其交付者，刑法第三百二十八條第一項及懲治盜匪條例第五條第一項
    第一款均分別定有處罰罪責，顯然上開二罪均以致使不能抗拒，為構成要件，惟
    告訴人丙○○當時可以反抗，但因見被告好像吸毒之人，其手會抖，因此未曾反
    抗，任被告取走其手錶之情，已據告訴人於本院調查時陳述在卷（見本院九十年
    六月二十九日筆錄），詳如前所述，顯然當時告訴人係得以抗拒而不予抗拒，即
    與刑法第三百二十八條第一項及懲治盜匪條例第五條第一項第一款之構成要件不
    符，尚不得以上開二罪相繩。公訴人雖認被告此部分所為，應依刑法第三百二十
    八條第一項之強盜罪論處，尚有未洽，惟起訴事實同一，此部分犯罪事實自應予
    變更，本院亦得予以審究。被告甲○○曾於民國七十八年間，因犯逃亡罪，經臺
    灣高雄地方法院判處有期徒刑一年六月，於七十八年九月二十二日縮刑期滿執行
    完畢；復於七十八年間，因傷害罪，經臺灣高雄地方法院判處有期徒刑六月，於
    七十九年九月十二日執行完畢；復於八十三年間，因毀損罪，經臺灣桃園地方法
    院判處有期徒刑四月，於八十三年十月六日執行完畢；又於八十三年間，因強盜
    罪，經本院於八十三年八月九日判處有期徒刑五年六月，嗣經最高法院於八十三
    年十一月九日上訴駁回確定（最高法院八十三年台上字第六０九七號）；復於八
十四年間，因強盜罪，經臺灣新竹地方法院判處有期徒刑六年二月，於八十四年
    六月十八日確定，二罪接續執行預計執行有期徒刑十一年八月，嗣以有期徒刑十
    一年八月（即二罪）一起報假釋，於八十九年八月十一日假釋交付保護管束（預
    計於九十五年九月十七日執行完畢，顯然尚未構成累犯）等事實，有臺灣高雄地
    方法院檢察署刑案資料查註紀錄表、原審法院被告院內索引卡紀錄表及臺灣高等
    法院被告全國前案紀錄表各一份在卷可稽，暨本院電話查詢紀錄單、檢察官執行
    指揮書各一紙在卷為憑，被告前開有期徒之刑既未執行完畢，雖再犯本罪，惟與
    累犯之要件不符，自不成立累犯。
三、原審就被告強取他人財物暨服用酒類，不能安全駕駛動力交通工具部分，均予以
    論罪科刑，固非無見，惟查：（一）被告於取得告訴人之手錶之際，告訴人係得
    抗拒而不抗拒，並非不能抗拒，自不符合刑法第三百二十八條第一項及懲治盜匪
    條例第五條第一項第一款之構成要件，尚不得以上開二罪相繩，惟原審竟認被告
    之行為，已達於致使告訴人不能抗拒之程度，而認被告之行為，係犯懲治盜匪條
    例第五條第一項第一款之罪，此部分事實之認定，尚有誤認。（二）被告係先出
手毆擊告訴人之後腦及耳朵後，因見告訴人手掛有手錶，始起意抓住告訴人之手
    而取得上開手錶一只，顯然被告係先行毆打後，再為拉扯被害人時，發現被害人
    帶有手錶，於此時始起意取得該只手錶，應係另行起意之行為，原先之傷害與其
    嗣後以強力取得手錶間，並無牽連及吸收之關係，原審認被告前階段之毆打動作
    ，已為後階段之強盜施強暴犯行所吸收，不再另論傷害罪，亦有違誤。（三）被
    告甲○○曾於民國七十八年間，因犯逃亡罪，經臺灣高雄地方法院判處有期徒刑
    一年六月，於七十八年九月二十二日縮刑期滿執行完畢；復於七十八年間，因傷
    害罪，經臺灣高雄地方法院判處有期徒刑六月，於七十九年九月十二日執行完畢
    ；復於八十三年間，因毀損罪，經臺灣桃園地方法院判處有期徒刑四月，於八十
    三年十月六日執行完畢；又於八十三年間，因強盜罪，經本院於八十三年八月九
    日判處有期徒刑五年六月，嗣經最高法院於八十三年十一月九日上訴駁回確定（
    最高法院八十三年台上字第六０九七號）；復於八十四年間，因強盜罪，經臺灣
    新竹地方法院判處有期徒刑六年二月，於八十四年六月十八日確定，二罪接續執
    行預計執行有期徒刑十一年八月，嗣以有期徒刑十一年八月（即二罪）一起報假
    釋，於八十九年八月十一日假釋交付保護管束迄今（預計於九十五年九月十七日
    執行完畢，顯然尚未構成累犯），有臺灣高雄地方法院檢察署刑案資料查註紀錄
    表、原審法院被告院內索引卡紀錄表及臺灣高等法院被告全國前案紀錄表各一份
    在卷可稽，暨本院電話查詢紀錄單、檢察官執行指揮書各一紙在卷為憑，被告於
    前開有期徒之刑既未執行完畢，雖再犯本罪，惟與累犯之構成要件不符，不應以
    累犯論列，原審仍認被告係累犯，亦有違誤。被告上訴否認犯罪，雖無理由，惟
    原判決既有可議，自應由本院將原判決撤銷改判，並將其應執行刑部分亦一併撤
    銷。爰審酌被告素行不良，於假釋期間竟仍不知戒慎悔改，無故毆打他人，且見
    他人手上帶有金錶，即復萌貪念而恐嚇取走，惡性顯屬不輕，犯後又始終否認犯
    行，亦無悔意，且於飲酒後酒精濃度超越法定標準之情況下仍貿然駕車而肇事，
    致對方人傷車損，被害人就其所受損害部分未提出告訴，被告此舉已嚴重危害道
    路人車安全等一切情狀，分別量處如主文第二項所示之刑，並定其應執行之刑。
    被告因恐嚇取得之手錶一只，業已發還被害人，有被害人所出具之認領收據一份
    在卷可稽，附此敘明。
據上論結，應依刑事訴訟法第三百六十九條第一項前段、第三百六十四條、第二百九
十九條第一項前段、第三百條、刑法第二百七十七條第一項、第三百四十六條第一項
、第一百八十五條之三、第五十一條第五款、罰金罰鍰提高標準條例第一條前段，判
決如主文。
本案經檢察官張其主到庭執行職務。
中    華    民    國      九十      年       七       月      二十五    日
                              臺灣高等法院高雄分院刑事第五庭
                                  審判長法官  吳水木
                                        法官  趙文淵
                                        法官  陳朱貴
右正本證明與原本無異。
檢察官就恐嚇取財、傷害部分（即起訴之刑法第三百二十八條部分），如不服本判決
，應於判決送達後十日內向本院提出上訴狀，其未述理由者並應於提出上訴狀後十
日內向本院補提理由書（應附繕本)。
其他均不得上訴。
被告均不得上訴。
                                      書記官  呂素珍
中    華    民    國      九十      年       七       月     二十七     日
本判決論罪科刑法條：
刑法第二百七十七條第一項：
傷害人之身體或健康者，處三年以下有期徒刑，拘役或一千元以下罰金。
刑法第三百四十六條第一項：
意圖為自己或第三人不法之所有，以恐嚇使人將本人或第三人之物交付者，處六月以
上五年以下有期徒刑，得併科一千元以下罰金。
刑法第一百八十五條之三
服用毒品、麻醉藥品、酒類或其他相類之物，不能安全駕駛動力交通工具而駕駛者，
處一年以下有期徒刑、拘役或三萬元以下罰金。
                                                                        Ｋ


司法院資訊處製作；財團法人民間司法改革基金會備份。
